【裁判字號】    97,聲,30
【裁判日期】    970122
【裁判案由】    訴訟救助
【裁判全文】
臺灣高等法院民事裁定                    97年度聲字第30號
聲  請  人  和鈺實業股份有限公司
法定代理人  甲○○
聲請人因與相對人大江國際股份有限公司間確認債權不存在事件
，聲請訴訟救助，本院裁定如下：
    主      文
聲請駁回。
聲請程序費用由聲請人負擔。
    理      由
一、按當事人無資力支出訴訟費用者，法院應依聲請，以裁定准
    予訴訟救助。但顯無勝訴之望者，不在此限。法院認定前項
    資力時，應斟酌當事人及其共同生活親屬基本生活之需要。
    民事訴訟法第107 條定有明文。所謂無資力，係指窘於生活
    ，且缺乏經濟上之信用（最高法院18年抗字第260 號、43年
    台抗字第152 號判例意旨參照），申言之，若非取給於自己
    或共同生活親屬基本生活之費用不能支出訴訟費用，且無籌
    措款項以支出訴訟費用之信用技能，即難謂為無資力支出訴
    訟費用（最高法院89年度台聲字第164號、88年度台聲字第5
    82號裁定參照）。此項請求救助之事由，依同法第109條第2
    項、第284 條之規定，應提出能即時調查之證據以釋明之，
    而法院調查聲請人是否無資力支出訴訟費用，專就聲請人提
    出之證據為之，如聲請人並未提出證據，或依其提出之證據
    ，未能信其無資力支出訴訟費用之主張為真實，即應將其聲
    請駁回，並無依職權調查或定期命補正之必要（最高法院26
    年滬抗字第34號判例意旨、88年度台抗字第161 號裁定參照
    ）。
二、聲請意旨略以：聲請人就臺灣臺北地方法院94年重訴字第11
    71號確認債權不存在事件（下稱系爭本案）提起上訴確認之
    標的金額為20,923,528元，應繳納之第二審訴訟費用高達
    294,276元。因聲請人公司財務困難，已難維持事業之經營
    ，且已無向外籌借款項以支出訴訟費用之信用技能，但若不
    提起上訴以伸張正義及維護聲請人之權益，將損害聲請人公
    司及員工、債權人之權益甚鉅。聲請人提起上訴，系爭票據
    係聲請人以委任取款為目的，存入聲請人所有之備償專戶，
    並非權利轉讓背書，系爭票據之票據權利人為聲請人，系爭
    本案訴訟非顯無勝訴之望，爰依民事訴訟法規定聲請訴訟救
    助等語。
三、本件聲請人聲請訴訟救助，未據提出能即時調查之證據，以
    釋明其無資力支出訴訟費用，其雖陳明系爭本案訴訟非顯無
    勝訴之望，惟揆諸首揭說明，聲請人既未釋明無資力支出訴
    訟費用，即不能信其無資力支出訴訟費用之主張為真實，本
    件聲請自屬無從准許。
四、據上論結，本件聲請為無理由，爰裁定如主文。
中    華    民    國    97    年    1     月    22    日
                    民事第二庭
                        審判長法  官  吳謙仁
                              法  官  蘇瑞華
                              法  官  李瓊蔭
正本係照原本作成。
如不服本裁定，應於收受送達後10日內向本院提出抗告狀，並應
繳納抗告費新台幣１千元。
中    華    民    國    97    年    1     月    23    日
                              書記官  王才生


司法院資訊處製作；財團法人民間司法改革基金會備份。
